臺灣高雄地方法院民事判決　　　　　　　　 95年度再字第5號
再審　原告　甲○○
再審　被告　有限責任高雄第二信用合作社
法定代理人　乙○○
上列當事人間請求給付借款事件，再審原告對於中華民國85年11
月19日本院85年度訴字第1307號確定判決，提起再審之訴，本院
判決如下：
    主  文
再審之訴駁回。
再審訴訟費用由再審原告負擔。
    理  由
一、再審原告起訴主張：再審被告以再審原告之父何石岸於民國
    82年7 月21日間擔任訴外人陳雪之連帶保證人，向再審被告
    借款新臺幣（下同）970 萬元，嗣何石岸於83年間死亡，再
    審原告應繼承上開保證債務等情，訴請再審原告、其餘繼承
    人及陳雪連帶給付3,394,814 元及利息、違約金，經本院於
    85年11月19日以85年度訴字第1307號判決再審被告全部勝訴
    確定（下稱系爭判決）。惟再審原告全然不知有系爭案件存
    在，亦未曾收受相關訴訟文書及判決書，經再審原告於95年
    3 月20日調閱系爭案件卷宗後，始察覺該卷附民事委任書上
    「甲○○」之簽名及印文均非真正，而由訴外人即再審原告
    之兄何泰源無權代理再審原告應訴。又經再審原告查證、比
    對後，發現系爭借據上「陳雪」及「何石岸」之簽名、印文
    亦非真正，故系爭判決基礎之證物顯係偽造而來，則再審原
    告自得訴請再審，爰依民事訴訟法第496 條第1 項第5 款、
    第9 款、第2 項之規定，求為判決：(一)本院85年度訴字第13
    07號確定判決廢棄；(二)再審被告於本院85年度訴字第1307號
    第一審之訴及假執行之聲請均駁回；(三)如受不利判決，願供
    擔保請准宣告免為假執行。
二、按再審之訴，應於30日之不變期間內提起。前項期間，自判
    決確定時起算，判決於送達前確定者，自送達時起算；其再
    審之理由發生或知悉在後者，均自知悉時起算。但自判決確
    定後已逾5 年者，不得提起。以當事人於訴訟未經合法代理
    之情形為再審理由者，不適用前項但書之規定，民事訴訟法
    第496 條第1 項第5 款及第500 條分別定有明文。經查，系
    爭判決已於85年12月27日確定，此有該判決書、判決確定證
    明書各1 份及本院送達證書2 紙在卷可稽（見該案卷第84至
    91頁）。又再審原告主張其於95年3 月20日調閱系爭案件卷
    宗後，始知悉有未經合法代理之情事，並於同年4 月7 日提
    起本件再審之訴等情，亦有聲請閱卷聯單及民事再審起訴狀
    上之收文戳章存卷可查（見本院95年度再字第2 號卷第23頁
    、本院卷第3 頁），則揆諸前揭規定，再審原告以系爭案件
    未經合法代理為由而提起本件再審之訴，係於知悉後30日內
    為之，尚未逾法定不變期間，應屬合法。至再審原告主張系
    爭判決所據之基礎證物即借據係偽造之再審事由部分，因系
    爭判決確定迄今已逾5 年，則縱使再審原告主張其知悉該事
    由在後一節屬實，依民事訴訟法第500 條第2 項但書之規定
    ，仍不得提起再審之訴，故再審原告此部分再審之訴，自非
    合法。
三、次按送達於住居所、事務所或營業所不獲會晤應受送達人者
    ，得將文書付與有辨別事理能力之同居人或受僱人，民事訴
    訟法第137 條第1 項定有明文。經查，系爭案件之起訴狀繕
    本係於85年7 月3 日送達再審原告位於「高雄縣林園鄉○○
    路○ 段125 巷10弄2 號」之住所由同居人陳秀英代收等情，
    有送達證書1 紙在卷可稽（見該案卷第41頁），參以再審原
    告於另案臺灣高等法院高雄分院95年度抗字第115 號案件審
    理時，委託代理人即其兄何泰輝陳稱：陳秀英係再審原告之
    婆婆等語（見該案卷第21頁），足徵陳秀英於85年7 月3 日
    收受系爭案件之起訴狀繕本時，已生合法送達再審原告之效
    力。次查，再審原告於同年月26日出具民事委任書委任何泰
    源為系爭案件之訴訟代理人一節，有民事委任書1 紙存卷可
    查（見該案卷第45頁），佐以何泰輝陳稱：因何泰源表示何
    石岸過世須處理一些民事上之問題，而拿出系爭案件之委任
    書由包括再審原告在內之兄弟姊妹親自委任，但當時委任書
    上之受任人及案號欄均為空白等語（見該案卷第21頁），益
    徵再審原告係親自在系爭委任書上簽名、蓋印，自足生合法
    委任何泰源為訴訟代理人之效果。雖當時系爭委任書上之受
    任人及案號欄均為空白，惟再審原告收受起訴狀繕本之送達
    後，應已明知係因繼承關係被訴連帶清償借款，復經何泰源
    告知係為處理何石岸過世後所遺留之債務而要求出具委任書
    等語，則再審原告縱係在受任人及案號欄均為空白之民事委
    任書上簽名、蓋章，仍堪認其係授與何泰源系爭案件之訴訟
    代理權，則再審原告主張系爭案件未經合法代理等語，自非
    可採。
四、末按再審之訴，顯無再審理由者，得不經言詞辯論，以判決
    駁回之，民事訴訟法第502 條第2 項定有明文。本件再審原
    告所主張之再審事由，經本院調查斟酌結果，尚難認系爭判
    決有民事訴訟法第496 條第1 項第5 款規定之再審事由。是
    以，再審原告提起本件再審之訴，顯無理由，爰不經言詞辯
    論，逕以判決駁回之。
五、至再審原告固聲請願供擔保請准宣告免為假執行，惟因系爭
    判決於85年12月27日確定時即已發生執行力，自不生宣告假
    執行之問題，則再審原告聲請宣告免為假執行，尚屬無據。
六、據上論結，本件再審之訴顯無理由，依民事訴訟法第502 條
    第2 項、第78條，判決如主文。
中　　華　　民　　國　　96　　年　　1 　　月　　2 　　日
                  民事第六庭  審判長法  官  謝靜雯
                                    法  官  高增泓
                                    法  官  鄭詠仁
正本係照原本作成。
如不服本判決，應於送達後20日內，向本院提出上訴狀並表明上
訴理由，如於本判決宣示後送達前提起上訴者，應於判決送達後
10日內補提上訴理由書（須附繕本）。
中　　華　　民　　國　　96　　年　　1 　　月　　2 　　日
                                    書記官  王雪招
